臺灣臺北地方法院刑事判決　　　　　　 100年度簡上字第74號
上　訴　人　臺灣臺北地方法院檢察署檢察官
被　　　告　王博生
選任辯護人　王怡惠律師
上列上訴人因被告妨害名譽案件，不服本院簡易庭於民國100 年
1 月19日以100 年度簡字第234 號所為之第一審刑事簡易判決（
檢察官聲請簡易判決處刑案號：99年度偵字第15632 號），提起
上訴，本院管轄之第二審合議庭判決如下：
    主  文
上訴駁回。
王博生緩刑貳年。
    事  實
一、王博生意圖散布於眾，基於散布文字誹謗之犯意，於民國98
    年12月30日下午1 時許，在臺北市大安區○○○路○ 段170
    巷6 弄7 號6 樓，利用網路電子郵件帳號manyeechin@kimo.
    com ，寄發標題為「facebook非死不可」之郵件予其前女友
    李晏綺之不特定多位友人，內容指摘李晏綺「什麼不偷竟然
    去偷別人老公....簡直跟包養沒什麼兩樣」之不實事項，足
    以毀損李晏綺之名譽。
二、案經李晏綺訴由臺北市政府警察局大安分局報告臺灣臺北地
    方法院檢察署檢察官聲請簡易判決處刑。
    理  由
一、按被告以外之人於審判外之陳述，雖不符前4 條（即刑事訴
    訟法第159 條之1 至之4） 之規定，而經當事人於審判程序
    同意作為證據，法院審酌該言詞陳述或書面陳述作成時之情
    況，認為適當者，亦得為證據。當事人、代理人或辯護人於
    法院調查證據時，知有第159 條第1 項不得為證據之情形，
    而未於言詞辯論終結前聲明異議者，視為有前項之同意，刑
    事訴訟法第159 條之5 定有明文。經查，檢察官、被告王博
    生及其辯護人於本院言詞辯論終結前，就本判決所引用下列
    各項屬於審判外陳述之證據，知有第159 條第1 項不得為證
    據之情形，均未聲明異議，且本院審酌該證據作成情況均無
    不適當之情形，是依上開規定，認得作為本案證據。
二、上開犯罪事實，業據被告於本院審理時坦承不諱，核與告訴
    代理人蕭明哲律師於警詢及檢察官訊問時之指訴情節相符（
    見偵卷第3 頁正反面、第32頁）；復有電子郵件帳號manyee
    chin@kimo.com 於98年12月30日所寄發之電子郵件（標題為
    「facebook非死不可」）列印資料1 份、IP位址210.65.236
    .134、118.168.133.179 及210.65.236.74 之通聯調閱查詢
    單及雅虎奇摩網站之回覆資料等件在卷可稽（見偵卷第8 至
    10、15至20頁），足認被告之任意性自白與事實相符。是本
    案事證明確，被告上揭妨害名譽之犯行堪以認定，應予依法
    論科。
三、核被告所為，係犯刑法第310 條第2 項之散布文字誹謗罪。
    原審以被告罪證明確，依刑法第310 條第2 項、第41條第1
    項前段、刑法施行法第1 條之1 等規定，並審酌被告前未曾
    因故意犯罪受刑之宣告，素行尚可，被告所為對告訴人李晏
    綺名譽所生危害程度，又被告願意以新臺幣（下同）16萬元
    與告訴人達成和解，惟因告訴人要求以50萬元和解，而致和
    解不成立等情，另參以被告為碩士畢業之智識程度暨被告犯
    罪後坦承犯行之態度等一切情狀，量處拘役30日，並諭知如
    易科罰金，以新臺幣（下同）1,000 元折算1 日之標準，經
    核原審認事用法均無違誤。再按法官於有罪判決如何量處罪
    刑，為實體法賦予審理法官裁量之刑罰權事項，法官行使此
    項裁量權，自得依據個案情節，參酌刑法第57條所定各款犯
    罪情狀之規定，於法定刑度內量處被告罪刑；除有逾越該罪
    法定刑或法定要件，或未能符合法規範體系及目的，或未遵
    守一般經驗及論理法則，或顯然逾越裁量，或濫用裁量等違
    法情事之外，自不得任意指摘其量刑違法（最高法院80年臺
    非字第47 3號、75年臺上字第7033號、72年臺上字第6696號
    、72年臺上字第3647號判例意旨可資參照）。準此，法官量
    刑，如非有上揭明顯違法之情事，自不得擅加指摘其違法或
    不當。檢察官據告訴人具狀請求上訴，其上訴意旨略以：被
    告故意申請與「錢敏儀」英文名字近似之電子郵件信箱帳號
    「manyeechin」，復冒用「manyeechin」之名義寄發標題名
    為「face book 非死不可」之電子郵件予告訴人之多位友人
    ，其顯然係意圖脫免刑事訴追，於犯罪後誤導刑事偵辦方向
    而嫁禍他人，使他人因此受有刑事訴追之風險，其惡性非輕
    ，原判決未予審酌被告犯罪手段及動機，而僅處被告短暫之
    刑期，無法以示懲儆；且網際網路可無限轉載，傳播快速，
    被告借此傳播工具毀損他人名譽，其犯罪所生之危險與損害
    更遠甚於文字或圖畫，對告訴人造成無法彌補之損害；被告
    於偵查中否認犯行，被告亦未向告訴人賠償，原判決科刑未
    予斟酌，僅量處拘役30日，實屬過輕為由云云。惟查，被告
    於原審及本院審理時，均坦承犯行，且於原審審理時，被告
    即表示願意賠償告訴人16萬元，惟因告訴人要求賠償金額為
    50萬元過高，致無法和解等情，有原審準備程序筆錄存卷可
    查（見原審二卷第59、60頁），足徵被告犯後態度尚可；又
    被告於本院審理時已與告訴人達成和解，告訴人亦表示不再
    追究被告刑責及同意給予被告緩刑之意，有本院調解紀錄在
    卷可證（見本院卷第48頁）；復審酌被告犯罪之動機、手段
    、所生危害、被告之素行等一切情狀，本院認原審於法定刑
    1 年以下有期徒刑、拘役或科罰金之範圍內，量處被告拘役
    30日，並諭知易科罰金之折算標準，其裁量權之行使並無違
    法不當之處。檢察官上訴意旨指摘原審判決不當，並無理由
    ，應予駁回。
四、末查，被告前未曾因故意犯罪受有期徒刑以上刑之宣告等情
    ，有臺灣高等法院被告前案紀錄表在卷可參，其因一時不慎
    ，偶罹刑典，犯後並與告訴人達成和解，告訴人亦表示不再
    追究被告刑責及同意給予被告緩刑之意，有本院調解筆錄附
    卷可憑（見本院卷第48頁），經此偵審程序及罪刑之宣告，
    應能知所警惕，信無再犯之虞，本院認所宣告之刑以暫不執
    行為適當，爰併予宣告緩刑2 年，以啟自新。
據上論斷，應依刑事訴訟法第455 條之1 第1 項、第3 項、第36
8 條，刑法第74條第1 項第1 款，判決如主文。
本案經檢察官高一書到庭執行職務。
中    華    民    國   100    年    7     月    22    日
                  刑事第十六庭  審判長法  官  吳俊龍
                                      法  官  葉藍鸚
                                      法  官  羅立德
以上正本證明與原本無異。
不得上訴。
                                      書記官  鄭淑丰
中    華    民    國   100    年    7     月    14    日
附錄本案論罪科刑法條全文：
中華民國刑法第310條：
意圖散布於眾，而指摘或傳述足以毀損他人名譽之事者，為誹謗
罪，處1 年以下有期徒刑、拘役或5 百元以下罰金。
散布文字、圖畫犯前項之罪者，處2 年以下有期徒刑、拘役或1
千元以下罰金。
對於所誹謗之事，能證明其為真實者，不罰。但涉於私德而與公
共利益無關者，不在此限。